【裁判字號】    90,訴,253
【裁判日期】    900807
【裁判案由】    違反電信法等
【裁判全文】
臺灣雲林地方法院刑事判決                            九十年度訴字第二五三號
    公  訴  人  臺灣雲林地方法院檢察署檢察官
    被      告  甲○○
    選任辯護人  劉嘉堯
右列被告因違反電信法等案件，經檢察官提起公訴（九十年度偵字第二三六○號），
本院判決如左：
    主  文
甲○○連續意圖為自己不法之利益，以有線方式盜用他人電信設備通信，處有期徒刑
柒月；又意圖為自己不法之所有，而侵占對於業務上所持有之物，處有期徒刑柒月；
應執行有期徒刑壹年，緩刑參年，緩刑期內付保護管束。
    事  實
一、甲○○自民國八十九年七月十五日起，受僱於天元小築商務旅館有限公司（下稱
    天元旅館）擔任大夜班櫃檯人員，負責每日晚上十一時起至翌日八時止，對旅客
    住宿、購買物品之收款及接聽電話等事務，係為天元旅館處理事務之人，竟意圖
    為自己不法免費使用他人電信設備通信之利益，基於概括之犯意，自八十九年八
    月十五日晚上十一時十九分許起，至同年九月十九日凌晨二時四十七分許止，連
    續趁其在雲林縣斗南鎮○○里○○路○段六四七巷一號天元旅館內，獨自輪值大
    夜班櫃檯之機會，未經合法使用權人天元旅館之同意或授權，即以000000
    0、0000000、0000000、0000000號四支有線電話（四支
    電話自動跳號），盜撥「○二○四」國際色情電話及友人電話達二百餘通，以此
    方式使中華電信股份有限公司（下稱中華電信）依用戶裝機時之概括授權，予以
    接通服務，甲○○因此獲得免費使用電信設備通信之不法利益達新臺幣（下同）
    八萬一千一百四十五元，致生損害於天元旅館之利益，嗣經中華電信公司通知天
    元旅館負責人乙○○，有人盜打「○二○四」電話，經深入清查始悉上情。甲○
    ○為從事旅館住宿、休息收款業務之人，復意圖為自己不法之所有，於九十年四
    月二十四日凌晨四時許（公訴人誤繕為二時二十二分許），在天元旅館值班之際
    ，將房客於二一○號房間內休息所繳付之費用四百元，以變易持有為所有之意思
    予以侵占入己，並以立可白修正液將該旅館之現金日報表、休息動態表等文書記
    載塗銷，冀圖掩飾，致生損害於天元旅館之財產，嗣經該旅館負責人乙○○發覺
    該房間曾有人住宿，而發覺有異，始查悉上情。
二、案經天元旅館負責人乙○○訴由雲林縣警察局斗南分局報請臺灣雲林地方法院檢
    察署檢察官偵查起訴。
    理  由
一、訊之被告劉嘉龍，對於右揭時、地利用值大夜班櫃檯機會，以天元旅館電話，撥
    打「○二○四」國際色情電話及友人電話，及塗銷該旅館現金日報表、休息動態
    表等文書記載之事實坦白承認，惟矢口否認有何違反電信法或侵占住宿休息費用
    四百元之犯行，辯稱：伊撥打「○二○四」及友人電話原本就要自付電話費，主
    觀上並無意圖免費使用他人電話通信之不法利益；另塗銷現金日報表及休息動態
    表係因房客住房約二十分鐘後，不滿意房間設備而要求退房，已將住宿費用四百
    元退還予客人，並無侵占該住宿費云云。經查：（一）被告於短短約一個月之時
    間內，即以有線方式，撥打「○二○四」國際色情電話及友人電話達二百餘通，
    金額高達八萬餘元，業據被告自白在卷，並有中華電信八十九年九月份通話明細
    清單三紙及通聯記錄十四紙在卷可佐，而被告為受僱之員工，薪資每月僅二萬餘
    元（有甄試申請表在卷可參），觀其所撥打之電話內容及金額，衡情，顯非天元
    旅館所可能同意，且依告訴人乙○○提出之員工守則第四章第十四點亦規定「員
    工非因公務嚴禁通私用電話、聊天．．．」，被告當知公司不可能同意其大量撥
    打「○二○四」之色情電話及友人電話，故其未經天元旅館之同意，即逾越授權
    擅打該等色情電話及友人電話，自屬「盜用」他人電信設備之行為；又被告自承
    並未事先告知老板要自付撥打之電話費用，而告訴人乙○○亦於本院審理時指訴
    ，於繳納八月份之電話費用時，被告並無告知有撥打上開電話，係於同年九月十
    九日經中華電信通知有人盜打電話，深入清查後，被告始坦承在值班時有盜打之
    情事，另參酌被告月薪僅二萬餘元，卻於約一個月之時間內，撥打達八萬餘元之
    電話，其工作收入遠不足以支付電話費用，顯見被告行為時，主觀上有免費使用
    他人電話通信之不法利益意圖，應堪認定；（二）一般房客若有不滿意房間設備
    ，於進入房間不久應即會表示意見，被告辯稱本件房客進入房間約二十分鐘後，
    始表示不滿意房間設備，而要求退費，已與常情有違，實有可疑；復觀之被告所
    塗銷之休息動態表，其塗銷前係記載「房號：210 到達：2:20 退房：4:00 金額
    ：400 」，此亦為被告所自認，足見房客進入天元旅館休息已將近一時四十分許
    ，始退房離開，並非如被告所稱房客僅住房約二十分鐘，即要求退房，則房客既
    已進入休息達一時四十分許，被告豈有再同意房客退費之要求？又告訴人乙○○
    於偵查中亦證稱：「只要登記就要立刻交錢，除非有特殊原因，也要經過住在樓
    上的我同意」、「老板娘住櫃檯對面，我住三樓，我也常對他們說要退錢要報備
    」等語，被告於天元旅館任職已逾半年，對於上開老板要求及退費規定，當知之
    甚明，然被告對此退費予房客之特殊情況，卻未於現金日報表或休息動態表上註
    記，以明責任，亦未於退費當時或交班之際，主動向告訴人乙○○夫婦報告，足
    見與常情不符；再者，告訴人乙○○於警訊中亦指稱：被告「被我發現收銀機有
    收據，他無話可說，便要拿出新臺幣肆佰元解決，被我拒絕」等語，可見被告於
    事發後，有息事寧人之意圖，益證被告確有侵占房客休息費用四百元之情；（三
    ）綜上所述，被告上開所辯無非事後矯飾卸責之詞，不足採信。此外，復有營利
    事業登記證、收據各一紙在卷可參。本件事證已臻明確，被告犯行堪予認定。
二、核被告甲○○盜打他人電話通信係犯電信法第五十六條第一項盜用他人電信設備
    通信罪；其私吞房客休息費用係犯刑法第三百三十六條第二項業務侵占罪及同法
    第二百十五條業務登載不實罪。被告所犯前開業務侵占及業務登載不實罪間，有
    方法結果之牽連關係，依刑法第五十五條規定，應從較重之業務侵占罪處斷。又
    被告所犯前揭盜用他人電信設備通信罪及業務侵占罪，與刑法第三百四十二條第
    一項背信罪之間，係屬法條競合之特別關係，均不另論背信罪。又被告先後多次
    盜用他人電信設備之行為，時間緊接，犯罪構成要件相同，顯係基於概括之犯意
    反覆為之，為連續犯，應依刑法第五十六條之規定各以一罪論，並加重其刑。所
    犯上開盜用他人電信設備通信罪及業務侵占罪二罪間，犯意各別，罪名不同，應
    予分論併罰。公訴人雖未引用業務登載不實條文，惟於事實欄已明確記載塗抹現
    金日報表等文書事實，業務登載不實部分業經起訴，本院自應加以裁判。爰審酌
    被告受僱於他人，不知盡忠職守，反違背職務，盜用僱主之電話，所詐得之免繳
    通話費不法利益達八萬餘元，金額非低，並侵占業務上之款項，本應從重量刑，
    惟念被告前無犯罪紀錄，素行尚良好，因一時貪念短於思慮，且已賠償告訴人該
    通信費用，及所侵占之款項僅四百元，尚屬輕微，及參酌其犯罪之動機、目的、
    手段、所生危害、智識程度，暨犯後否認犯行之態度等一切情狀，分別量處如主
    文所示之刑，並定其應執行刑，以示懲戒。末查被告前未曾受任何有期徒刑以上
    刑之宣告，此有卷附臺灣雲林地方法院檢察署刑案資料查註紀錄表一紙在卷可稽
    ，其因年輕思慮欠周而為本案犯行，本院認其經此教訓後，當益知警惕，應無再
    犯之虞，因認對被告所宣告之刑，以暫不執行為適當，併予宣告緩刑三年，以啟
    自新，緩刑期間併付保護管束。
據上論斷，應依刑事訴訟法第二百九十九條第一項前段，電信法第五十六條第一項，
刑法第十一條前段、第五十六條、第三百三十六條第二項、第二百十五條、第五十五
條、第五十一條第五款、第七十四條第一款、第九十三條第一項，罰金罰鍰提高標準
條例第一條前段，判決如主文。
本案經檢察官林豐正到庭執行職務。
中      華      民      國      九十      年      八      月      七    日
                                        臺灣雲林地方法院刑事第一庭
                                            法  官
附錄本案論罪科刑法條全文：
電信法第五十六條第一項：
意圖為自己或第三人不法之利益，以有線、無線或其他電磁方式，盜接或盜用他人電?
信設備通信者，處五年以下有期徒刑，得併科新臺幣一百五十萬元以下罰金。
刑法第三百三十六條第二項：
對於業務上所持有之物，犯前條第一項之罪者，處六月以上五年以下有期徒刑，得
併科三千元以下罰金。
刑法第二百十五條：
從事業務之人，明知為不實之事項，而登載於其業務上作成之文書，足以生損害於
公眾或他人者，處三年以下有期徒刑、拘役或五百元以下罰金。


司法院資訊處製作；財團法人民間司法改革基金會備份。
